【裁判字號】    97,交聲,640
【裁判日期】    970603
【裁判案由】    聲明異議
【裁判全文】
臺灣臺中地方法院交通事件裁定         97年度交聲字第640號
原處分機關  交通部公路總局臺中區監理所豐原監理站
異  議  人
即受處分人  甲○○
上列受處分人因違反道路交通管理處罰條例案件，對於交通部公
路總局臺中區監理所豐原監理站民國九十七年二月十二日所為之
處分（豐監稽違字第裁六三─Ｔ00000000號裁決書），
聲明異議，本院裁定如下：
    主  文
原處分撤銷。
甲○○汽車駕駛人，在前行車之右側超車，處罰鍰新臺幣貳仟肆
佰元，並記違規點數壹點。
    理  由
一、原處分機關略以：異議人即受處分人甲○○（下稱受處分人
    ）於民國九十五年十二月三十一日十五時十分許，駕駛車牌
    號碼六五○六－ＮＺ號自用小客車，在臺九線四維段處，因
    「於前方車（Ｕ八－六三一六）右側超車」之違規事實，經
    臺東縣警察局關山分局員警以東警交字第Ｔ0000000
    0號舉發違反道路交通管理事件通知單當場開單舉發，受處
    分人因自認未有超車行為，拒絕簽收違規通知單而離開現場
    。嗣受處分人於九十五年五月二十三日提出申訴，經舉發單
    位於九十六年十一月十二日以關警交字第○九六○○○二二
    六九號函覆受處分人違規事實舉發無誤，原處分機關遂於九
    十七年二月十二日以豐監稽違字第裁六三─Ｔ000000
    00號裁決書，依道路交通管理處罰條例第四十七條第二款
    之規定，裁處受處分人罰鍰新臺幣（下同）二千四百元，逾
    期則依違反裁決書處罰主文裁處，於法並無不合等語。
二、受處分人聲明異議意旨略以：受處分人於九十五年十二月三
    十一日十五時十分許，在臺九線四維段為警攔下，並遭警開
    立「行駛路肩超車」罰單，受處分人認僅有行駛路肩但未超
    車，故拒絕簽收該舉發通知單，攔查員警亦未將拒簽回聯交
    予受處分人，僅告知會於十五日後寄出違規通知單到受處分
    人住處，惟一直未收到該舉發通知單。嗣於九十六年中旬至
    監理站換發駕照時，經監理站辦事員告知始知有罰單未繳，
    且在辦事員影印之舉發通知單上記載「已告知駕駛人繳納罰
    款時間、地點」，與當時遭攔查時之情形不符云云。
三、按汽車駕駛人超車時，在前行車之右側超車，或超車時未保
    持適當之間隔，或未行至安全距離即行駛入原行路線者，處
    一千二百元以上二千四百元以下罰鍰，並記違規點數一點，
    道路交通管理處罰條例第四十七條第三款、第六十三條第一
    項第一款訂有明文。
四、又行為人有違反道路交通管理處罰條例之情形者，應填製舉
    發違反道路交通管理事件通知單，並於被通知人欄予以勾記
    ，當場舉發者，其通知聯應填記駕駛人或行為人姓名、性別
    、出生年月日、地址、身分證統一編號及車主姓名、地址、
    車牌號碼、車輛種類，被查獲之駕駛人或行為人為受處分人
    時，應於填記通知單後將通知聯交付該駕駛人或行為人簽名
    或蓋章收受之，拒絕簽章者，仍應將通知聯交付該駕駛人或
    行為人收受，並記明其事由及交付之時間，拒絕收受者，應
    告知其應到案時間及處所，並記明事由與告知事項，視為已
    收受，違反道路交通管理事件統一裁罰基準及處理細則第十
    一條第一項第一款定有明文。
五、受處分人雖不否認有於前述時間駕車經過取締路段，並經員
    警攔停告以違規右側超車等情不諱，惟矢口否認有何在前方
    車之右側超車情事，復以上開情詞置辯。惟查：受處分人於
    九十五年十二月三十一日十五時十分許，駕駛車牌號碼六五
    ○六－ＮＺ號自用小客車，在臺九線四維段處，因「於前方
    車（Ｕ八－六三一六）右側超車」之違規事實，經臺東縣警
    察局關山分局員警當場舉發違規事實一節，有東警交字第Ｔ
    00000000號舉發違反道路交通管理事件通知單（下
    稱舉發通知單）在卷可憑，復有臺東縣警察局關山分局九十
    六年十一月十二日關警交字第○九六○○○二二六九號函覆
    ：「二、查本分局員警於九十五年十二月三十一日十四至十
    六時在臺九線四維段執行交通稽查勤務，於十五時十分許，
    警見一部六五○六－ＮＺ號自小客車由南往北行駛，右側超
    越Ｕ八－六三一六號自小客車，違規事實明確，執勤員警爰
    依道路交通處罰條例第四十七條第三款違規事實舉發．．．
    。三、至於曾君質疑警方告發不實，經調查執勤員警已依道
    路交通處罰條例第四十七條第三款違規事實舉發無誤，且將
    曾君所超越何車號及應到案地點、時間填寫告發單上並告知
    當事人．．．。」附卷可憑，且執勤員警為維持交通秩序，
    依法執行職務，製單舉發違反道路交通管理處罰條例所列之
    違規事實，本質上為行政處分，係公務員基於職務上之權力
    ，依法就特定之具體事件所為之具公法上效果之單方面行政
    行為，基於公務員為公法上行為具有公信力之原則，該行政
    行為當可被推定為真正，而本件卷存證據資料內並無任何積
    極證據足以證明執勤員警有捏造事實、違法取締之情事，受
    處分人空言否認違規，實不足採，是其確有於前方車右側超
    車之情，堪以認定。且經本院檢示該舉發通知單上確有「拒
    簽」及「已告知駕駛人繳納罰款時間、地點」之記載，是本
    件受處分人不服舉發而不願簽收該舉發通知單，執勤員警業
    依規定在舉發通知單上為拒簽收註記，並告知應到案日期及
    處所，該舉發通知單依法已生送達效力。
六、綜上，本件受處分人確有於前開時、地自前方車右側超車之
    違規情事，並經執勤員警攔查掣開舉發通知單，雖經受處分
    人拒絕簽名收受，然已告知受處分人應到案時間、地點，並
    於舉發通知單上記明事由與告知事項，即屬合法送達。從而
    ，原處分機關據以援引上開規定，裁處受處分人罰鍰二千四
    百元，固非無見。惟本件受處分人之違規情事係「在前方車
    之右側超車」，而非「在設有禁止超車標線路段超車」，已
    如前述，是本件應依道路交通管理處罰條例第四十七條第三
    款之規定裁處，原處分機關援引同條第二款之規定裁處，即
    非適法，且原處分機關漏未依同條例第六十三條第一項第一
    款之規定，記違規點數一點，亦有違誤。是受處分人之聲明
    異議雖無理由，然原處分既有前開違法可議之處，即屬無可
    維持，應由本院予以撤銷，並對受處分人汽車駕駛人超車時
    ，在前行車之右側超車之違規行為，依道路交通管理處罰條
    例第四十七條第三款、第六十三條第一項第一款之規定，裁
    處罰鍰二千四百元，並記違規點數一點，以資適法。
七、據上論斷，應依道路交通管理處罰條例第八十七條第二項、
    第四十七條第三款、第六十三條第一項第一款，道路交通案
    件處理辦法第二十條，裁定如主文。
中    華    民    國    97    年    6     月    3     日
                        交通法庭  法  官  林慶郎
上正本證明與原本無異。
如不服本裁定，應於送達後五日內向本院提出抗告狀。
                                  書記官  廖日晟
中    華    民    國    97    年    6     月    3     日


司法院資訊處製作；財團法人民間司法改革基金會備份。
